臺灣高雄地方法院刑事判決　　　　　　　　　　　　九十三年度訴字第一一四一號
　　公　訴　人　臺灣高雄地方法院檢察署檢察官
　　被　　　告　甲○○
　　指定辯護人　本院公設辯護人乙○○
右列被告因強盜案件，經檢察官提起公訴（九十三年度偵字第八二０三號），本院判
決如左：
    主  文
甲○○攜帶兇器、毀壞門扇竊盜，累犯，處有期徒刑貳年。扣案之一字型螺絲起子、
Ｔ字型扳手各壹支，均沒收。
    事  實
一、甲○○前因竊盜案件，經法院判處有期徒刑十月，於民國九十二年六月三日縮短
    刑期執行完畢，仍不知悔改，竟意圖為自己不法之所有，於九十三年四月十九日
    下午四時許，持其所有之一字型螺絲起子、Ｔ字型扳手各一支，並以上開Ｔ字型
    扳手破壞丁○○位於高雄市○○區○○里○○街一四０號住處之鐵捲門、鋁門及
    紗門門鎖（毀損部分未據告訴）後，進入屋內竊得丁○○所有之摩托羅拉廠牌手
    機一支、鋼筆二支，及原子筆二支等財物後，甲○○仍在該處三樓搜尋其他財物
    時，為丁○○之兄丙○○發現，趨前予以攔阻，仍被甲○○掙脫，嗣經警方據報
    前往，並於該處一樓當場查獲。
二、案經高雄市政府警察局小港分局移送台灣高雄地方法院檢察署檢察官偵查起訴。
    理  由
一、訊據被告甲○○對於右揭攜帶兇器、毀壞門扇竊盜之犯行坦承不諱，核與被害人
    丙○○、丁○○指訴被竊之情節相符，並有一字型螺絲起子、Ｔ字型扳手各一支
    扣案，及贓物認領保管單一紙、現場照片二張附卷足資佐證（警卷第十五頁至第
    十六頁），足徵被告上開自白與事實相符，應堪採信。本件事證明確，被告犯行
    堪以認定。
二、公訴意旨以：被告於行竊得手尚未離去，即為丙○○發現，被告為求逃離現場、
    脫免逮捕，而與丙○○發生扭打之強暴行為，致丙○○受有右手、右足多處擦傷
    、疼痛之傷害，因認被告所犯係屬刑法第三百三十條之加重強盜罪嫌。惟查：
  (一)按刑法第三百三十條加重強盜罪，不僅指刑法第三百二十八條第一項、第二項之
    強盜罪而言，即依同法第三百二十九條以強盜論者，亦包括之，如犯準強盜罪而
    有第三百二十一條第一項各款情形之一，即應依第三百三十條論處（最高法院八
    十二年度台上字第五七七七號判決參照）。又刑法第三百二十九條所稱竊盜或搶
    奪，因防護贓物、脫免逮捕或湮滅罪證，而當場施以強暴脅迫者，以強盜論，此
    之所謂當場施強暴，固不以致使被害人不能抗拒為要件，惟若行為人僅有強力排
    除猛拖之被動行為，尚難認為有積極暴行而達於強暴脅迫之程度；若於行竊時經
    事主發覺追捕而逃，被事主追上用棍毆打始予還擊致成互毆，縱擊傷事主可另成
    其他罪名，究不生以強盜罪論之問題（最高法院四十三年台上字第六七０號、四
    十五年台上字第一五一七號判決意旨參照）；又該條所謂強暴，係直接或間接對
    於人之身體施以暴力，壓制被害人之抗拒，或使被害人處於不能拒拒之狀態而言
    （最高法院八十二年度台上字第三八四二號判決參照）。
  (二)訊據被告堅決否認有對丙○○施強暴之加重強盜犯行，辯稱：丙○○拉住伊，並
    將伊拉下樓，伊只想逃離現場，並未毆打丙○○，丙○○係因毆打伊而受傷等語
    。查丙○○於警詢及檢察官偵訊時證稱：伊於九十三年四月十九日下午四時許，
    發現伊弟弟丁○○位於高雄市○○區○○街一四０號住家鐵門被打開，伊即進屋
    查看，伊查看至三樓，發現被告正蹲在地上翻床頭櫃之抽屜，伊乃在房門口問被
    告在作什麼？被告聽到後，馬上就往房門口衝，想要逃跑，伊與被告兩人從三樓
    打到一樓，因被告強烈抵抗，所以伊就大喊抓賊，鄰居聽到打電話報警，嗣將被
    告逮捕，並於被告身上取出一字型螺絲起子及Ｔ字形扳手各乙支；因伊與被告扭
    打，致右手中指受傷，右腳腳踝扭傷等語（見警卷第三頁至第四頁、偵卷第二七
    頁至第二八頁）；惟丙○○與被告究如何從三樓打到一樓，被告如何強烈抵抗，
    及二人如何扭打等節，丙○○則未於警詢及偵訊中清楚描述，且何謂「扭打」、
    「強烈抵抗」等字眼，並無明確之定義，可能因個人之主觀認定不同而異其解釋
    ，仍須綜合剖析案發當時之實際狀況，判斷被告於行竊遭發現後，是否曾對丙○○之身體直接或間接施以暴力，壓制丙○○之抗拒，或使丙○○處於不能抗拒之
    狀態，尚難據丙○○於警詢及偵訊時泛稱：其與被告從三樓打到一樓、被告如何
    強烈抵抗及二人發生扭打等情，遽認被告有施用強暴之犯行。
  (三)丙○○於本院經交互詰問證稱：「（檢察官問：案發當天發現被告情形？）．．
    ．我從一樓巡視到三樓，在三樓弟弟房間看到被告在翻箱倒櫃，我問他在幹什麼
    ，他想往外衝，當時他手上沒有拿東西，我在門外擋他，我們二人隔著一個紗門
    ，他往外推，我往內推不讓他出去，但他還是衝出紗門外，他跑我追，二人互相
    發生扭打、拉扯」、「（檢察官問：你如何受傷？）在扭打中造成，不知什麼東
    西造成」、「（檢察官問：你所述扭打與推擠有何不同？）他要出來我要擋他，
    我抓住他胸前衣服他用手撥開」、「（檢察官問：被告有無以手打你？）當時很
    混亂，被告有撥且有抬腳要踹我，但沒有踹到，被告沒有以拳頭打我」、「（檢
    察官問：從被告踹你到被告被鄰居制伏，這期間被告對你有無攻擊行為？）忘了
    」、「（辯護人問：被告在何處要踹你？）衝出我弟弟房間，我抓住他胸前衣服
    ，他抬腳要踹我」、「（辯護人問：被告的腳如何抬起踹你？）我抓他，他回身
    踹我，我閃過去，他就往樓下衝，我追下樓，在追逐的當中也有肢體動作出來」
    、「（辯護人問：從三樓到一樓樓梯，你有無抓到過被告？）抓了又被掙脫好幾
    次，我在後追，他在前跑」、「（辯護人問：你與被告追逐當中，被告有無回身
    要打你？）我要抓他，他一直用手撥」、「（審判長問：被告在何時要踹你？）
    他衝出房門，我抓住他胸前的時候，他要往樓梯衝，結果他回頭要踹我，那一腳
    我閃過，結果就脫逃」，綜合丙○○之上開證詞，雖可見被告因丙○○抓住其前
    胸，而以手撥開丙○○，並抬腿踹向丙○○，因丙○○閃躲而未踼中，被告乃趁
    隙脫逃，被告於脫逃過程中，僅以手撥開丙○○，並未以拳頭攻擊丙○○，惟被
    告之踹腿及以手撥開丙○○之行為，充其量僅在排除丙○○強力猛拉之被動行為
    ，並無證據證明被告有主動對丙○○施以攻擊之強暴犯行，用以壓制丙○○之抗
    拒，或使丙○○處於不能抗拒之狀態。是以，被告之上開行為顯與加重強盜罪之
    施強暴情節尚有未符，則公訴人認被告涉有刑法第三百三十條之加重強盜犯行，
    即有誤會，惟起訴基本犯罪事實同一，爰依法變更起訴法條。至丙○○雖受有右
    手、右足多處擦傷疼痛等之傷害，固有高雄市立小港醫院診斷證明書附卷可佐（
    見警卷第二三頁），惟被告係為排除丙○○之猛拉行為，而被動的以手撥開丙○○，並抬腿踹向丙○○，因丙○○閃躲而未踼中，且被告亦未以拳頭毆打丙○○
    ，業如前述，則丙○○之前開傷勢顯非被告所為，而係丙○○於拉扯、追逐被告
    過程中所造成，尚難以丙○○受有上開傷害，遽認被告有何施強暴行為，而為不
    利被告之認定。
三、按刑法第三百二十一條第一項第三款所謂兇器，凡於人之生命身體之安全，易生
    危險者均屬之，因攜帶兇器行竊，只需行竊時攜帶具有危險性之兇器為已足，並
    不以主觀上有以該兇器行兇之意圖為必要。本案查扣之鐵製一字型螺絲起子及Ｔ
    字型扳手，質地堅硬銳利，在客觀上足以對人之生命、身體、安全構成威脅，自
    屬兇器無訛。是核被告所為，係犯刑法第三百二十一條第一項第二款、第三款之
    攜帶兇器、毀壞門扇竊盜罪。被告前因竊盜案件，經法院判處有期徒刑十月，甫
    於九十二年六月三日執行完畢，有台灣高等法院被告前案紀錄表在卷可考，其於
    五年內再犯本件有期徒刑以上之罪，應依刑法第四十七條以累犯論處，並加重其
    刑。爰審酌被告曾有毒品、竊盜等前科，甫於九十二年六月三日因竊盜罪執行完
    畢，有本院被告院內索引卡紀錄表、台灣高等法院被告全國前案記錄表附卷可佐
    ，素行欠佳、其年輕力壯，竟不思循正當程序賺取所需，而持兇器、破壞門扇竊
    取他人財物，危害被害人財產、身心及社會治安甚鉅，惡性非輕，惟念其犯後坦
    承犯行，犯罪後態度尚可等一切情狀，量處如主文所示之刑。又扣案之一字型螺
    絲起子及Ｔ字型扳手各一支，係被告所有供犯本罪所用之物，業據被告供承在卷
    ，爰依刑法第三十八第一項第二款之規定宣告沒收。至扣案之水果鐮刀、剪刀各
    一支，及黑色口罩一個，被告於本院審理時雖自承係其所有，惟該物品係案發後
    警方於被告駕駛之車輛上查扣，被告並未持之供本案犯行之用，自非本案犯罪所
    用之物，爰不宣告沒收，附此敘明。
據上論斷，應依刑事訴訟法第二百九十九條第一項前段、第三百條，刑法第三百二十
一條第一項第二款、第三款、第四十七條，判決如主文。
本案經檢察官戊○○到庭執行職務。
中      華      民      國      九十三    年    七    月        九     日
                                  臺灣高雄地方法院刑事第四庭
                                      審判長法  官  吳 永 宋
                                            法  官  林 勇 如
                                            法  官  洪 能 超
右正本證明與原本無異。
如不服本判決，應於判決送達後十日內，向本院提出上訴狀。
                                            書記官  吳 金 霞
中      華      民      國      九十三    年    七    月        九     日
附錄法條：
中華民國刑法第三百二十一條
犯竊盜罪而有左列情形之一者，處六月以上、五年以下有期徒刑：
一  於夜間侵入住宅或有人居住之建築物、船艦或隱匿其內而犯之者。
二  毀越門扇、牆垣或其他安全設備而犯之者。
三  攜帶兇器而犯之者。
四  結夥三人以上而犯之者。
五  乘火災、水災或其他災害之際而犯之者。
六  在車站或埠頭而犯之者。
前項之未遂犯罰之。
